臺灣臺中地方法院民事判決
111年度訴字第111號
原      告  范Ｏ軒  
被      告  張Ｏ婷  

上列當事人間請求損害賠償事件，本院於民國111年3月16日言詞
辯論終結，判決如下：
    主      文
被告應給付原告新臺幣參萬元，及自民國一百一十一年一月十一
日起至清償日止，按週年利率百分之五計算之利息。
原告其餘之訴駁回。
訴訟費用由被告負擔百分之一，餘由原告負擔。
本判決原告勝訴部分得假執行；但被告如以新臺幣參萬元為原告
預供擔保，得免為假執行。
原告其餘假執行之聲請駁回。
    事實及理由
一、原告主張：
（一）被告於民國109年12月19日夜間搬離原告位於臺中市○○區○
      ○路000號2樓之1住所（下稱原告住所）時，遭原告發現，
      被告惱羞成怒而在Line通訊軟體上羞辱原告（下稱行為①
      ），又令十多名友人與親友至原告住所，被告當眾再對原
      告口出惡言長達數十分鐘，甚至將原告罹病之事說出，使
      原告難堪受辱（下稱行為②）。
（二）被告事後還多次在未告知原告之情形下，前往原告經營之
      餅店（下稱系爭餅店），最近一次為111 年1 月14日傍晚
      ，在系爭餅店内對原告母親、父親、兄長、兄嫂哭訴原告
      如何欺負被告等顛倒是非之難聽話語，致原告家人對原告
      不諒解，並嚴重影響原告在當地經營多年之商譽及原告名
      譽（下稱行為③）。被告以前述之言詞辱罵原告，足以貶
      抑原告人格及社會評價，應屬侵害原告名譽人格權。爰民
      法第184條第1項前段、第195條第1項等規定，請求被告就
      上開行為①②及行為③，分別賠償原告精神慰撫金新臺幣（
      下同）200萬元及240萬元，合計440萬元等語。
（三）並聲明（見本院卷第69頁）：被告應給付原告440萬元，
      及自起訴狀繕本送達被告翌日起至清償日止，按年息百分
      之五計算之利息；願供擔保請准宣告假執行。
二、被告則以：因原告在109年12月19日對被告辱罵、羞辱，被
    告才會以LINE回覆原告；且當日原告利用被告女兒激怒被告
    之情緒，並同時在被告女兒面前辱罵被告，被告因此情緒失
    控，被告不可能無緣無故辱罵原告。被告至系爭餅店並未哭
    訴，亦未去騷擾原告家人，原告兄嫂均稱對原告主張被告哭
    訴顛倒是非一情不知情等語置辯。並聲明：原告之訴及假執
    行之聲請均駁回；如受不利判決，願供擔保請准免為假執行
    。
三、得心證之理由：
（一）因故意或過失，不法侵害他人之權利者，負損害賠償責任
      ；不法侵害他人之身體、健康、名譽、自由、信用、隱私
      、貞操，或不法侵害其他人格法益而情節重大者，被害人
      雖非財產上之損害，亦得請求賠償相當之金額，民法第18
      4 條第1 項前段及第195條第1 項前段分別定有明文。而
      所謂名譽受損害，必須依社會觀念，足認其人之聲譽，已
      遭貶損而言，亦即該人在社會上之評價是否已遭貶損為斷
      。經查：
   1、關於行為①：
　    原告主張被告於109年12月19日夜間搬離原告住所時，在
      其多名友人面前即在被告女兒等多數人得以共見共聞之場
      所，接續公然以「你是白癡嗎？你白癡嗎？是你自己白癡
      」、「廢物」、「大家都知道他有神經病」、「總比你愛
      滋病好」、「骯髒鬼（台）」、「你爸說你愛滋病」等語
      辱罵原告等情，為被告所不爭執（見本院卷第70頁），復
      有原告提出之當日錄音譯文及錄音檔可按（見臺灣臺中地
      方檢察署110年度偵字第20351號卷第49-51頁，及本院卷
      第61頁），並據本院依職權調閱上開偵查卷宗查核屬實，
      堪信真實。被告雖辯稱是原告先對被告辱罵、羞辱，且利
      用被告女兒激怒被告之情緒所致云云，參以原告於當日亦
      有辱罵被告「操你媽的」「幹你娘、肖查某」等語，業據
      臺灣臺中地方檢察署檢察官勘驗當日錄音檔屬實（見上開
      偵查卷第79頁）。惟被告既於多數第三人在場之情況下，
      公然以上開足以貶損原告人格及社會評價之言詞辱罵原告
      ，仍屬侵害原告之名譽權，不能因此解免被告之侵權行為
      責任。是原告就此行為依侵權行為損害賠償之法律關係，
      請求被告給付慰撫金，自屬有據。
   2、關於行為②：　　　
　    原告主張被告於109年12月19日夜間在LINE通訊軟體上羞
      辱原告等情，固據其提出兩造LINE對話為證（見本院卷第
      75-85頁），復為被告所不爭執（見本院卷第70頁）。惟
      此為兩造間之私人對話，並無證據證明被告有使第三人知
      悉之情，則原告在社會上之評價，自未因而受到貶損。是
      原告主張其名譽權因被告在上開LINE之對話而受到侵害，
      請求被告給付慰撫金，尚屬無據。
   3、關於行為③：
　　　原告復主張被告多次在未告知原告之情形下，前往系爭餅
      店對原告家人哭訴原告如何欺負被告等顛倒是非之難聽話
      語等情，為被告所否認，辯稱伊未哭訴或騷擾原告家人等
      語。經查，證人即原告之母甲○○僅到庭證稱：被告曾到系
      爭餅店大哭，以前也都會偶爾來系爭餅店，被告以前曾經
      講的很難聽，但那是很久以前，時間很久了，忘記講什麼
      ，只記得講原告很差勁等語（見本院卷第70至72頁），是
      其證詞並非具體、完整。參以兩造確因被告搬離原告住處
      一事發生糾紛，自難僅憑甲○○之證詞，遽認被告有於系爭
      餅店侵害原告名譽權之行為。故原告主張其名譽權因被告
      在系爭餅店哭訴顛倒是非而受到侵害，請求被告賠償精神
      慰撫金240萬元，亦屬無據。
（二）慰藉金之賠償須以人格權遭遇侵害，使精神上受有痛苦為
      必要，其核給之標準固與財產上損害之計算不同，然非不
      可斟酌雙方身分資力與加害程度，及其他各種情形核定相
      當之數額（最高法院51年台上字第223 號判例意旨參照）
      。被告以行為①之方式侵害原告之名譽權，原告得請求被
      告給付慰撫金，已如前述。而原告於高中就讀、並為麪包
      店負責人兼計程車司機，名下有房屋、土地、投資，109
      年有薪資、營利所得；被告為高職畢業，目前創業中，名
      下有土地、房屋、汽車及存款等情，業據兩造陳述在卷（
      見本院卷第58頁），並有兩造稅務電子閘門財產所得調件
      明細表等可憑。本院斟酌兩造之身分地位、教育程度、經
      濟能力、被告係與原告間有借住爭執而辱罵原告，原告亦
      有回罵等情節，認原告就此部分請求精神慰撫金200萬元
      ，尚屬過高，應以3萬元為適當。
四、綜上所述，原告依侵權行為之法律關係，請求被告就行為①
    之侵權行為給付慰撫金3萬元，及自起訴狀繕本送達翌日即1
    11年1 月11日起（見本院卷第41頁）至清償日止，按年息百
    分之五計算之利息，為有理由，應予准許；逾此部分之請求
    ，為無理由，應予駁回。
五、本件事證已臻明確，兩造其餘訴訟資料及攻擊防禦方法，經
    本院審酌後，認與判決結果尚不生影響，無逐一論述之必要
    ，附此敘明。
六、本件原告勝訴部分，係所命給付金額未逾50萬元之判決，應
    依職權宣告假執行；另被告陳明願供擔保聲請宣告免為假執
    行，經核亦無不合，爰酌定相當之擔保金額准許之。至原告
    敗訴部分，其假執行之聲請已失所依附，應予駁回。
七、據上論結，本件原告之訴為一部有理由，一部無理由，依民
    事訴訟法第79條、第389 條第1 項第5 款、第392 條第2 項
    ，判決如主文。
中    華    民    國   111    年    4     月    13    日
                  民事第三庭    法  官  陳宗賢
　
以上正本係照原本作成
如對本判決上訴，須於判決送達後20日之不變期間內，向本院提
出上訴狀（須附繕本）。如委任律師提起上訴者，應一併繳納上
訴審裁判費。
　
中    華    民    國  111     年    4     月    13    日
                                書記官  林玉門